【裁判字號】    98,訴,936
【裁判日期】    980630
【裁判案由】    清償借款
【裁判全文】
臺灣高雄地方法院民事判決               98年度訴字第936號
原      告  元大商業銀行股份有限公司
                        樓、5.
訴訟代理人  乙○○
法定代理人  丁○○
                        樓、5.
代  理  人  丙○○
被      告  甲○○
當事人間請求清償借款事件，本院民國98年6月18日言詞辯論終
結，判決如下：
  主  文
被告應給付原告新台幣伍拾壹萬捌仟肆佰捌拾柒元，及自97年9
月16日起至清債日止按年息百分之8.3 計算之利息，並自97年10
月17日起至清債日止，其逾期在六個月以內者，按上開利率百分
之十，逾期超過六個月以上者，按上開利率百分之二十計收違約
金。
訴訟費用新台幣5,620 元由被告負擔。
    事實及理由
ㄧ、被告甲○○於民國93年4 月15日，與聲請人簽訂之放款借據
    ，向原告借款新台幣120 萬元正，期限自93年4 月16日起至
    100 年4 月16日止。另約定本息遲延履行時，除仍按借款利
    率年息百分之8.3 計付利息外，本息逾期在六個月以內部分
    利率百分之十，逾期超過六個月部份，按借款利率百分之二
    十加計違約金。茲因被告僅繳本息至97年9 月16日止，目前
    尚欠如主文所示之借款本金，依放款借據約定，任何一宗債
    務人不依約清償本金或利息者，即喪失期限利益，應即全部
    清償，惟屢經催討，被告均不清償。爰依消費借貸之法律關
    係，提起本訴，求為判決如主文第1 項所示，並願供擔保請
    准宣告假執行。
二、被告則陳述：確實有借款而積欠如主文所示數額未經償還，
    伊現無力清償等語。
三、原告主張之事實，業據提出與其所述相符之信用借款約定書
    、繳款明細等件為證，且為被告所不爭執，依本院調查結果
    ，原告主張之事實，堪信為真。
四、按謂當事人約定，一方移轉金錢或其他代替物之所有權於他
    方，而他方以種類、品質、數量相同之物返還之契約。借用
    人應於約定期限內，返還與借用物種類、品質、數量相同之
    物。遲延之債務，以支付金錢為標的者，債權人得請求依法
    定利率計算之遲延利息。但約定利率較高者，仍從其約定利
    率。民法第474 條、第478 條、第233 條第1 項分別定有明
    文。本件被告既係系爭債務之借款人，從而，原告本於消費
    借貸之法律關係，請求被告給付本件尚未清償之如主文所示
    之本金、利息及違約金，即屬正當，應予准許。
五、據上論結，本件原告之訴為有理由，依民事訴訟法第78條，
    判決如主文。
中    華    民    國    98    年    6     月    30    日
                  民事第四庭法  官  陳樹村
正本係照原本作成。
如不服本判決，應於判決送達後20日內向本院提出上訴狀並表明
上訴理由，如於本判決宣示後送達前提起上訴者，應判決送達後
10日內補提上訴理由書（須附繕本）。
中    華    民    國    98    年    6     月    30    日
                            書記官  葉姿敏


司法院資訊處製作；財團法人民間司法改革基金會備份。
